【裁判字號】    95,易,1162
【裁判日期】    951205
【裁判案由】    詐欺
【裁判全文】
臺灣彰化地方法院刑事判決              95年度易字第1162號
公  訴  人  臺灣彰化地方法院檢察署檢察官
被      告  丙○○
                    （另案羈押於臺灣臺中看守所）
上列被告因詐欺案件，經檢察官聲請簡易判決處刑（九十五年度
偵字第七五七一號）及移送併辦（九十五年度偵字第八四○○號
、九二六七、九二九五號），本院改依通常程序審理，並依簡式
審判程序判決如下：
    主  文
丙○○連續幫助意圖為自己不法之所有，以詐術使人將本人之物
交付，累犯，處有期徒刑陸月，如易科罰金，以銀元參佰元折算
壹日。
    事  實
一、丙○○前曾因竊盜案件，經本院判處有期徒刑五月，併諭知
    易科罰金之折算標準確定，經入監執行，於民國九十二年九
    月二十一日執行完畢。詎其仍不知悔改，於已預見欲蒐集他
    人帳戶使用者，其目的係欲利用該人頭帳戶提領帳戶內之匯
    入款項，且因該帳戶所有人名義與實際使用人不同，而可藉
    此躲避犯罪偵查機關追查，竟仍於不違背其本意之下，基於
    幫助該詐欺犯罪成員涉犯普通詐欺罪行之概括不確定故意，
    於九十五年四月二十五日、五月十二日及五月十七日，將中
    華郵政股份有限公司社頭湳雅支局之局號0000000號
    、帳號0000000號帳戶、國泰世華銀行員林分行帳號
    ：000000000000號帳戶及臺中商業銀行社頭分
    行帳號：000000000000000號帳戶之存摺、
    提款卡及密碼，各以新臺幣（下同）五千元之代價，出售予
    姓名年籍均不詳、自稱「劉先生」之成年詐欺犯罪成員，而
    以此等方式連續幫助該不詳詐欺犯罪成員從事普通詐欺之不
    法犯行。嗣該不詳之詐欺犯罪成員取得上開三個帳戶後，即
    利用刊載假貸款之廣告或佯稱友人借款之詐騙手法實施詐欺
    行為，適有丁○○、乙○○、甲○○、戊○○等人先後因誤
    信貸款須先繳納特定費用或誤信對方確為友人急需款項而先
    後於九十五年六月十六日、六月二十三日、七月五日、七月
    六日、七月七日分別匯款三萬（丁○○，分二次，各一萬元
    、二萬元）、一萬元（乙○○）、五萬零四百元（甲○○，
    分二次，各二萬六千八百元、二萬三千六百元）、二萬一千
    六百元（戊○○）至上開指定之丙○○所申設前開三個帳戶
    中，旋為詐欺犯罪成員提領一空，嗣經丁○○、乙○○、甲○○、戊○○等人察覺受騙而報警循線查獲。
二、案經彰化縣警察局田中、員林分局先後報請臺灣彰化地方法
    院檢察署檢察官偵查聲請簡易判決處刑暨移送併案審理。
    理  由
一、上揭事實，業據被告丙○○於本院準備程序、審理時認罪而
    坦承不諱，核與被害人丁○○、乙○○、甲○○、戊○○等
    人於警訊時指述被害之情節相符，復有郵局帳戶開戶資料一
    份、查詢帳戶最近交易資料一件、甲○○提出之郵政國內匯
    款執據二紙、臺中商業銀行社頭分行函及所附申請約定書、
    身分證、健保卡影本一份、丁○○提出之土地銀行自動櫃員
    機交易明細表二紙、國泰世華商業銀行員林分公司函及所附
    之申請約定書、身分證、健保卡影本、帳戶交易明細查詢一
    份、乙○○提出之臺北富邦銀行交易明細表一紙及戊○○提
    出之九十五年七月七日郵政國內匯款執據一紙等件附卷可資
    佐證。綜上所述，本案事證已臻明確，被告前開犯行，堪以
    認定，應予依法論科。
二、按行為後法律有變更者，適用行為時之法律。但行為後之法
    律有利於行為人者，適用最有利於行為人之法律，刑法第二
    條第一項定有明文。又連續數行為而犯同一之罪名，均在新
    法施行前者，新法施行後，應依新法第二條第一項之規定，
    適用最有利於行為人之法律（最高法院九十五年第八次刑事
    庭會議決議第五點關於連續犯之決議意旨參照）。查本件被
    告行為後，刑法第五十六條連續犯之規定，業經修正刪除，
    並於九十五年七月一日施行，因被告行為後新法業已刪除連
    續犯之規定，被告行為依新法係適用數罪併罰，舊法則論以
    連續犯一罪，係屬法律有變更，依新法第二條第一項規定，
    比較新、舊法結果，以適用舊法較有利於被告，揆諸上開法
    律規定及決議意旨，自應適用行為時法律即舊法之規定，對
    被告上開三次幫助詐欺行為論以連續犯一罪，並加重其刑。
    次查被告行為後，刑法第四十七條關於累犯之規定雖亦於九
    十五年七月一日修正公布施行，惟不論依修正前之刑法第四
    十七條，或修正後之刑法第四十七條第一項之規定，均構成
    累犯，對被告而言並無有利或不利之情形，應逕依修正前之
    刑法第四十七條規定，論以累犯。另查本件被告行為後，刑
    法第四十一條第一項前段之規定業已於九十五年七月一日修
    正公布施行，修正前規定為「犯最重本刑為五年以下有期徒
    刑以下之刑之罪，而受六個月以下有期徒刑或拘役之宣告，
    因身體、教育、職業、家庭之關係或其他正當事由，執行顯
    有困難者，得以一元以上三元以下折算一日，易科罰金。」
    ，而被告行為時之易科罰金折算標準，依修正前罰金罰鍰提
    高標準條例第二條前段規定，就其原定數額提高為一百倍折
    算一日，是本件依被告行為時之易科罰金折算標準，應以銀
    元一百元至三百元折算一日，經換算為新臺幣後，應以新臺
    幣三百元至九百元折算為一日。惟九十五年七月一日修正公
    布施行之刑法第四十一條第一項前段則規定：「犯最重本刑
    為五年以下有期徒刑以下之刑之罪，而受六個月以下有期徒
    刑或拘役之宣告者，得以新臺幣一千元、二千元或三千元折
    算一日，易科罰金。」，比較修正前後之易科罰金折算標準
    ，以九十五年七月一日修正公布施行前之規定，較有利於被
    告，應依刑法第二條第一項前段規定，適用修正前刑法第四
    十一條第一項前段規定，定其折算標準。末查刑法第三百三
    十九條第一項之罪，法定刑得科或併科銀元一千元以下罰金
    ，依修正後刑法施行法增訂第一條之一：「中華民國九十四
    年一月七日刑法修正施行後，刑法分則編所定罰金之貨幣單
    位為新臺幣。九十四年一月七日刑法修正時，刑法分則編未
    修正之條文定有罰金者，自九十四年一月七日刑法修正施行
    後，就其所定數額提高為三十倍。但七十二年六月二十六日
    至九十四年一月七日新增或修正之條文，就其所定數額提高
    為三倍」及刑法第三十三條第五款修正為：「主刑之種類如
    下：五、罰金：新臺幣一千元以上，以百元計算之」等規定
    觀之，依修正後之法律，上開罪名所得科處之罰金刑最高為
    新臺幣三萬元、最低為新臺幣一千元，然依被告行為時之刑
    罰法律，即罰金罰鍰提高標準條例第一條前段規定之提高倍
    數十倍及修正前刑法第三十三條第五款規定之罰金最低額一
    元計算，則前揭罪名所得科處之罰金最高為銀元一萬元，最
    低額為銀元十元，若換算為新臺幣，最高額雖與新法同為新
    臺幣三萬元，然最低額僅為新臺幣三十元。因此，比較上述
    修正前、後之刑罰法律，自以被告行為時關於科處罰金刑之
    法律較有利於被告，自應適用刑法修正前之規定，均先此敘
    明。
三、核被告所為，係犯刑法第三十條第一項、第三百三十九條第
    一項之幫助普通詐欺取財罪。被告上揭三次出售帳戶犯行，
    時間緊接，手法相似，犯罪構成要件相同，顯係基於概括之
    犯意反覆為之，應依修正前刑法連續犯之規定論以一罪，並
    加重其刑。另被告前曾因竊盜案件，經本院判處有期徒刑五
    月，併諭知易科罰金之折算標準確定，經入監執行，於九十
    二年九月二十一日執行完畢一節，有臺灣彰化地方法院檢察
    署刑案資料查註紀錄表及臺灣高等法院被告前案紀錄表各一
    份附卷可稽，其於受有期徒刑執行完畢後，五年以內再犯本
    件有期徒刑以上之罪，應依修正前刑法第四十七條累犯之規
    定，遞加重其刑。又被告係幫助他人實施普通詐欺取財罪，
    應依刑法第三十條第二項之規定，按普通詐欺取財正犯之刑
    減輕之。加重或減輕部分，並先加重而後減輕之。爰審酌被
    告之品行、智識程度，犯罪動機、目的、手段，其恣意交付
    金融機構帳戶予詐欺犯罪成員供詐騙他人使用之愚昧行為，
    使偵查犯罪機關事後追查贓款及實際犯罪行為人產生重大困
    難，詐欺犯罪亦因此而更加猖獗氾濫，對於社會治安之危害
    程度不可小覷，並參酌被告於犯後坦承犯行，已知悔悟等一
    切情狀，量處如主文所示之刑，並依修正前刑法第四十一條
    第一項前段諭知易科罰金之折算標準，以示懲儆。
據上論斷，應依刑事訴訟法第二百七十三條之一第一項、第二百
九十九條第一項前段，刑法第二條第一項前段、第五十六條（修
正前）、第三十條、第三百三十九條第一項、第四十七條（修正
前）、第四十一條第一項前段（修正前），罰金罰鍰提高標準條
例第一條前段、第二條（修正前），現行法規所定貨幣單位折算
新臺幣條例第二條，判決如主文。
本案經檢察官黃淑媛到庭執行職務。
中    華    民    國    95    年    12     月   5     日
                  臺灣彰化地方法院刑事第一庭
                      法      官  李  進  清
以上正本證明與原本無異。
如不服本判決，應於判決送達後10日內向本院提出上訴狀 (須附
繕本)。
中    華    民    國    95    年    12    月    6     日
                      書  記  官  張  木  松
附錄論罪科刑法條：
中華民國刑法第339條第1項
（普通詐欺罪）
意圖為自己或第三人不法之所有，以詐術使人將本人或第三人之
物交付者，處5年以下有期徒刑、拘役或科或併科1千元以下罰金
。
前二項之未遂犯罰之。


司法院資訊處製作；財團法人民間司法改革基金會備份。
